臺灣高等法院臺中分院刑事判決
110年度上訴字第1213號
上  訴  人  臺灣臺中地方檢察署檢察官
被      告  李鴻文


選任辯護人  張仕享律師
被      告  陳君維



            陳建良


            蔡承益


            沈俊歷


            陳瑩玲



上  一  人                    
選任辯護人  林沛妤律師（法扶律師）
上列上訴人因被告等妨害自由等案件，不服臺灣臺中地方法院10
9年度訴字第2678號中華民國110年4月1日第一審判決（起訴案號
：臺灣臺中地方檢察署109年度偵字第1185號），提起上訴，本
院判決如下：
    主  文
上訴駁回。
    理  由
一、本案經本院審理結果，認第一審判決對被告李鴻文、陳君維
    、陳建良、蔡承益、沈俊歷、陳瑩玲均為無罪之諭知，核無
    不當，應予維持，並引用第一審判決書記載之理由（如附件
    ）。
二、檢察官上訴意旨固略以：㈠證人即告訴人蔡欽亮於警詢、偵
    訊及審理中均證稱被告陳瑩玲致電告訴人表示其經理有事，
    委請何苡嫻於民國108年4月30日陪同告訴人至「赤戰馬卡拉
    OK」及108年5月1日告訴人有委請何苡嫻向被告陳瑩玲要求
    延後付款等情；依證人何苡嫻於警詢、審理具結所證，亦足
    認告訴人之所以於108年4月30日至「赤戰馬卡拉OK」，係因
    被告陳瑩玲告知被告李鴻文等人要求告訴人至上開地點，並
    委請證人何苡嫻攜同告訴人至上開地點，並非告訴人主動要
    找被告李鴻文等人協商。至告訴人於審理中雖對於究係告訴
    人或被告陳瑩玲聯繫證人何苡嫻之過程，因事隔已久而不復
    記憶；而證人何苡嫻於審理中對於究係告訴人或被告陳瑩玲
    電洽而帶告訴人至「赤戰馬卡拉OK」等情前後不一，惟審酌
    證人蔡欽亮、何苡嫻於110年3月10日至法院作證時，已離案
    發108年4月30日將近1年11月，難免記憶模糊不清，而渠等
    分別於108年8月23日、108年9月14日警詢時證述，離案發當
    時約4個月，對於案發過程記憶應較清楚。且證人何苡嫻亦
    為被告陳瑩玲之友人，二人間未有任何恩怨，證人何苡嫻無
    須在警詢時為虛偽之證述，是以證人何苡嫻於警詢之證述較
    可採信。再者，告訴人與被告陳瑩玲於108年4月26日對於先
    前於108年4月25日張貼不雅照片已達成和解，並簽立和解書
    ，若非被告陳瑩玲電洽告訴人表示被告李鴻文要求告訴人至
    「赤戰馬卡拉OK」，告訴人自無可能主動至「赤戰馬卡拉0K
    」協商賠償。原審判決僅以告訴人、證人何苡嫻於審理中證
    述部分不清楚或前後不一，未衡情當時情況，而否定告訴人
    、證人何苡嫻之證述，逕認被告陳瑩玲並非本案共犯，顯有
    違誤。㈡原審判決認定告訴人於108年4月30日未遭剝奪行動
    自由而被迫簽發新臺幣（下同）300萬元本票1紙並交付10萬
    元，復於108年5月2日未被迫交付剩餘20萬元及另簽發30萬
    元本票1紙之事實，顯有違誤：1、倘若如原審認定告訴人係
    與被告李鴻文、陳君維、陳建良、蔡承益、沈俊歷等人合意
    協商「赤戰馬卡拉OK」之營業損失30萬元，告訴人為何需簽
    立賠償額10倍之面額300萬元本票1紙？又被告李鴻文等人供
    稱要求告訴人簽立300萬元本票，係要告訴人接手「赤戰馬
    卡拉OK」，卻未見被告李鴻文等人與告訴人當時有簽立讓與
    合約書或提供變更負責人相關資料，且未見被告李鴻文當時
    有提出案發前之營業額與案發後之營業額損失差距資料，雙
    方如何協談出30萬元之賠償金額？另告訴人張貼被告陳瑩玲
    裸照係於108年4月25日，經被告陳瑩玲報案後，於108年4月
    26日與被告陳瑩玲和解，張貼時間才1日，至本案108年4月3
    0日發生才5日，何來被告李鴻文所稱超過一個月損失？又倘
    若如原審認定雙方已合意賠償金額30萬元，而告訴人也自願
    簽發300萬元本票為擔保，被告李鴻文等人為何不讓告訴人
    先行離去籌措款項，仍需告訴人電洽證人何苡嫻帶10萬元至
    現場交付後始能離去？再倘若如原審認定雙方已合意協調賠
    償金30萬元，則告訴人於108年5月2日交付被告李鴻文20萬
    元後，告訴人又何須再登報道歉，並簽立面額30萬元本票？
    另告訴人登報道歉後，被告又遲不返還告訴人上開30萬元本
    票，遲至110年1月12日準備程序經法院要求提出，始提出交
    由法院扣案。⒉告訴人當時因畏懼被告李鴻文、陳君維、陳
    建良、蔡承益、沈俊歷等人會對其不利，本於息事寧人心態
    而未立即報案，乃一般被害人常有反應。另告訴人稱於108
    年5月中旬已向清水派出所刑事組報案，當時係警員「廖偉
    誠」承辦，因遲未有進展，告訴人詢問始知當時未製作三聯
    單未完成報案，撥打1999投訴後轉由其他警員承辦，是本案
    尚難僅因告訴人案發後未立即報案而逕認告訴人所述不實。
    再者，依告訴人與被告李鴻文於108年5月2日、3日之通話内
    容，可知被告李鴻文於108年5月2日先撥打給告訴人，告訴
    人告知已登報後，卻未見被告欲返還30萬元本票之意，反而
    要求支付加菜金等情。而被告李鴻文於警詢時供稱：都是我
    自己所編的故事，都是在騙蔡欽亮，重點是要蔡欽亮多拿點
    錢來補貼店内損失等語，顯見告訴人先前支付30萬元部分並
    非是雙方協調出來，告訴人於108年5月2日簽發面額30萬元
    之本票，亦非原審認定係擔保履行登報道歉之承諾，否則雙
    方既係已合意賠償金額30萬元，為何被告李鴻文會再以任何
    明目要求告訴人支付款項，且告訴人已履行登報後，遲未返
    還上開本票。綜上，原審遽對被告6人為無罪之判決，認事
    用法尚嫌未洽，請將原判決撤銷，更為適當合法之判決。
三、經查：
　㈠按事實之認定，應憑證據，如未能發現相當證據，或證據不
    足以證明，自不能以推測或擬制之方法為裁判基礎；認定犯
    罪事實所憑之證據，雖不以直接證據為限，間接證據亦包括
    在內，然無論直接或間接證據，其為訴訟上之證明，須於通
    常一般之人均不致於有所懷疑，而得確信其為真實之程度者
    ，始得據之為有罪之認定，倘其證明尚未達到此一程度，而
    有合理之懷疑存在時，即無從為有罪之認定；又認定不利於
    被告之事實，須依積極證據，茍積極證據不足為不利於被告
    事實之認定時，即應為有利於被告之認定，更不必有何有利
    之證據。
　㈡本案原判決已審酌卷內相關資料，並詳為說明其調查證據之
    心證及取捨理由，認檢察官所舉之證據及卷內所有直接或間
    接證據，僅足以認定於108年4月30日19時至23時許間，被告
    李鴻文、陳君維、陳建良、蔡承益與告訴人有在「赤戰馬卡
    拉OK」後方房間，就告訴人張貼陳瑩玲裸照造成該店損失乙
    事進行協商，告訴人當場簽發300萬元本票1張，並向證人何
    苡嫻調借10萬元，由證人何苡嫻於當日22時30分許將現金送
    至「赤戰馬卡拉OK」，交給被告李鴻文收受，嗣於108年5月
    2日，告訴人再度前往「赤戰馬卡拉OK」交付20萬元予被告
    李鴻文，被告李鴻文則當場返還上開300萬元本票，且要求
    告訴人登報道歉，告訴人另簽發30萬元本票1張交付予被告
    李鴻文等情，然尚未達於通常一般之人均無合理懷疑，而可
    得確信被告李鴻文、陳君維、陳建良、蔡承益、沈俊歷、陳
    瑩玲有公訴意旨所指之強制、妨害自由及恐嚇取財等犯行，
    本於無罪推定原則，為被告6人無罪之諭知，原審所為之證
    據取捨及論斷，核無違背客觀經驗法則及論理法則，並無不
    合。
  ㈢檢察官前揭上訴意旨雖非無見，惟：
　⒈並未提出足以認定被告李鴻文、陳君維、陳建良、蔡承益、
    沈俊歷、陳瑩玲有起訴書所指罪嫌之積極具體新事證，充其
    量僅再度對於被告陳瑩玲有無委請何苡嫻於108年4月30日陪
    同告訴人到「赤戰馬卡拉OK」協商，及108年5月1日告訴人
    有無請何苡嫻向被告陳瑩玲要求延後付款？108年4月30日告
    訴人是否與被告李鴻文、陳君維、陳建良、蔡承益、沈俊歷
    等人合意協商賠償「赤戰馬卡拉OK」之營業損失30萬元，並
    簽發300萬元本票供擔保？108年5月2日告訴人有無被迫交付
    20萬元、登報道歉及另行簽發30萬元本票？暨何以告訴人未
    立即報警等節予以質疑而已，而原判決既已詳細說明本案無
    從認定被告6人有共同強制、妨害自由、恐嚇取財等行為之
    理由（見原判決第3至12頁），其採證認事並無明顯瑕疵可
    指。
　⒉又對照告訴人蔡欽亮、證人何苡嫻所證，有關108年4月30日
    何苡嫻返回「赤戰馬卡拉OK」交付10萬元時有無進入房間、
    交款後是否與告訴人一同離開，以及108年5月2日係由告訴
    人或何苡嫻交付20萬元給被告李鴻文等各節，存有諸多不一
    致之處，甚且，證人何苡嫻已證述：我108年4月30日沒有看
    到任何人把告訴人押走，我拿10萬元過去時有走進該房間內
    ，沒有看到木棍或電擊棒，有看到本票，後來我就和告訴人
    一起離開，告訴人也沒有說他遭到恐嚇或脅迫；108年5月2
    日告訴人拿20萬元進去後交給誰，我不清楚，我只有在108
    年4月30日有看到本票，我不知道108年5月2日告訴人有無拿
    回本票等語在卷，足見對於告訴人所指遭剝奪行動自由、強
    制、恐嚇取財之過程，證人何苡嫻均未見聞而未為相關證述
    。是以，本案除告訴人前後不一之指述外，別無其他補強證
    據得佐，自不足以認定被告李鴻文、陳君維、陳建良、蔡承
    益、沈俊歷、陳瑩玲有公訴意旨所稱之犯行。再者，刑事被
    告本無自證無罪之義務，縱其所辯未一或未必屬實，倘非有
    積極具體之證據，尚不能逕予反推被告即有被訴之罪嫌，而
    此係屬檢察官無可迴避之舉證責任，並非可轉嫁改由被告應
    負證明對自己有利或無罪之義務，且被告所辯究否可採，乃
    法院審酌其供述證明力之權限，當積極證據不足證明犯罪事
    實時，被告之抗辯或反證或有虛偽，仍不能以此資為積極證
    據作為採信之理由。　　
　⒊況觀諸卷附告訴人與被告李鴻文之通話錄音譯文（見偵卷第1
    47至153頁），其內容略以：
　⑴108年5月2日通話錄音譯文：
    告訴人：啊..不要這樣，鴻文哥拜託一下盡量一下。
　　被告李鴻文：人家還噹我說，股東那麼仁慈才拿30萬。
　　告訴人：唉唷，謝謝啦。
　  ‧
　　‧
　　‧
　　被告李鴻文：那間店貸300萬。
　　告訴人：我不敢說怎樣啦，這次讓你寬恕我，我跟你說真的
    跟你感謝，我無以回饋。
　　‧
　　‧
　　‧
　　被告李鴻文：我現在要跟你說，我跟心情到現在…個階段，
    機關的事情我跟心情沒辦法再幫你講，因為他們堅持，你聽
    懂嗎，我也沒辦法跟心情沒辦法跳入幫你處理這些，因為這
    樣我們兩個變裡外不是人，不知道你當作我們跟機關在湊，
    我們不要這樣。
　　告訴人：沒...我沒這樣認為，因為心情有跟我說鴻文哥較
    熟這樣，跟你拜託這樣，事實來說我不會去想你湊誰怎樣，
    因為這件事情造成你很大困擾，你知道嗎，這是我...。
　　‧
　　‧
　　‧
　　告訴人：沒...你放心我沒去想到半點什麼，因為我自己...
    跟你說事實的，這個腳步踏錯，錯誤我一直實在說要來承擔
    起來，我也一直說將這事情化解掉，因為這個事情不該傷害
    到公司，是損害公司，你跟我說怎樣，我就接收起來。
　　‧
　　‧
　　‧
　　告訴人：不要啦，鴻文哥，你給我指點一下，看怎樣可以化
    解，給我點一下。
　　‧
　　‧
　　‧
　　告訴人：是啦，我跟心情明日報紙會拿過去給你看，我都..
    .。
　　被告李鴻文：那沒關係啦，有報就好我相信你，現在是看機
    關的看要如何化解這樣而已。
　⑵108年5月3日通話錄音譯文：
　　‧
　　‧
　　‧　　
　　告訴人：賣阿内拉...有空再來去海龍那吃個飯，給你感謝
    我們說真的。
　　被告李鴻文：不要不要我不要吃飯，你乾脆包個紅包給我不
    然我會衰小，我甘願要紅包我不要去吃。
　　告訴人：好啦好啦鴻文哥這次真的造成你的困擾。
　　被告李鴻文：你事情搞一搞，幫你擦屁股。
　　告訴人：別這樣別這樣...講實在的感到很抱歉。
　⑶由上可見，前揭對話內容係在本案案發後2、3日，告訴人為
    拜託被告李鴻文向警方協調處理伊張貼陳瑩玲裸照案件，而
    不斷向被告李鴻文請託、感謝及道歉，並未見告訴人指控被
    告李鴻文等人有為強制、妨害自由及恐嚇取財等犯行，此除
    與一般被害人被迫簽發本票及付款後之反應有所差異外，益
    徵108年4月30日告訴人與被告李鴻文等人確係針對告訴人張
    貼陳瑩玲裸照造成「赤戰馬卡拉OK」營業損失進行協商，達
    成由告訴人賠償30萬元之協議，並簽發300萬元本票作為付
    款擔保，且告訴人於108年5月2日乃自願另行簽發30萬元本
    票，擔保履行登報道歉之承諾，而非遭被告李鴻文等人逼迫
    所簽。基上，實難認告訴人有何遭被告李鴻文、陳君維、陳
    建良、蔡承益、沈俊歷、陳瑩玲剝奪行動自由、被迫簽發本
    票、交付金錢及登報道歉等情事，是告訴人所指被告6人強
    制、妨害自由及恐嚇取財等犯行，實難認定。
四、綜上所述，本案依卷內證據資料，尚不能證明被告李鴻文、
    陳君維、陳建良、蔡承益、沈俊歷、陳瑩玲有共同強制、妨
    害自由及恐嚇取財之犯行，自應諭知被告6人無罪判決，從
    而，原審敘明為被告李鴻文、陳君維、陳建良、蔡承益、沈
    俊歷、陳瑩玲無罪諭知之理由，並無違誤，應予維持。檢察
    官上訴未提出適合證明犯罪事實之積極證據，仍就原審依職
    權所為之證據取捨以及心證裁量，再事爭執，自不足以動搖
    原判決之基礎，其上訴為無理由，應予駁回。
據上論斷，應依刑事訴訟法第373條、第368條，判決如主文。
本案經檢察官鄭仙杏提起公訴，檢察官林卓儀提起上訴，檢察官
張慧瓊到庭執行職務。
中    華    民    國    111   年    2     月    24    日
            刑事第五庭    審判長法  官  鄭  永  玉
                                法  官  許  文  碩
                                法  官  周  莉  菁
以上正本證明與原本無異。     
被告不得上訴。
檢察官得提起上訴之理由，以刑事妥速審判法第9條第1項所列各
款情事為限。
檢察官如不服本判決應於收受送達後20日內向本院提出上訴書狀
，其未敘述上訴之理由者並得於提起上訴後20日內向本院補提理
由書（均須按他造當事人之人數附繕本）「切勿逕送上級法院」
。因疫情而遲誤不變期間，得向法院聲請回復原狀。

                                書記官  王  朔  姿 

中　　華　　民　　國　　111 　年　　2 　　月　　24　　日

附錄：
刑事妥速審判法第9條
除前條情形外，第二審法院維持第一審所為無罪判決，提起上訴
之理由，以下列事項為限：
一、判決所適用之法令牴觸憲法。
二、判決違背司法院之解釋。
三、判決違背判例。
刑事訴訟法第377條至第379條、第393條第1款之規定，於前項案
件之審理，不適用之。